臺中高等行政法院判決　　　　　　　　　　　　　　　　　九十三年度訴字第一號
　　　　　　　　　　　　　　　.
　原　　　告　興松有限公司
　代　表　人　甲○○
　訴訟代理人　劉邦川律師
　被　　　告　財政部臺灣省中區國稅局
　代　表　人　乙○○
　訴訟代理人　丙○○
　　　　　　　丁○○
右當事人間因營利事業所得稅事件，原告不服財政部中華民國九十二年十一月二十日
台財訴字第○九二○○五七七五七號訴願決定，提起行政訴訟，本院判決如左︰
　　主  文
訴願決定及原處分（復查決定）關於利息支出部分均撤銷。
訴訟費用由被告負擔。
　　事  實
一、事實概要：
    原告未依規定辦理民國（下同）八十九年營利事業所得稅結算申報，經被告依查
    得資料核定全年所得額計新臺幣（下同）一五、九三九、四九四元，補徵稅額三
    、四四三、七七三元，另徵怠報金七九四、九七四元。原告不服，申經復查結果
    ，獲追減全年所得額一二、五五九、七一六元及怠報金六二七、九八五元。原告
    就利息支出部分仍表不服，提起訴願，遭決定駁回，遂提起行政訴訟。
二、兩造聲明：
    (一)原告聲明求為判決：
    　1.訴願決定、復查決定及原處分有關利息支出部分均撤銷。
    　2.訴訟費用由被告負擔。
    (二)被告聲明求為判決：駁回原告之訴。
三、兩造陳述：
    (一)原告主張：
　　　1.原告因營業所需而向銀行借款，按期支付利息，而八十九年度因原告急欲停
　　　　業而未對所有借款估列應付之利息支出，此為被告所承認在案。
      2.原告八十九年度因漏未估列應付利息費用，相對利息支出亦低列，而依財務
        會計準則公報第八號第十七條之規定，原告應將資產負債之相關科目更正，
        且亦重編以前年度報表。
      3.原告應採用之會計基礎依所得稅法第二十二條第一項規定，係採用權責發生
        制，而依商業會計法第十條第一項規定，所稱權責發生制，係指收益於確定
        應收時，費用於確定應付時，即行入帳。又依營利事業所得稅查核準則（下
        稱查核準則）第六十四條規定，原告應按期支付銀行之利息，應於年度決算
        時，就估計數以「應付利息費用」科目列帳。
      4.綜前三項所述，原告八十九年度漏未估列應付未付利息費用共計五九、五七
        一、八六八元，係屬財務會計準則公報所稱之應重編以前年度報告事項、依
        法應由原告重編八十九年度之財務報告，而被告未查明，亦未令原告估計更
        正報表，故原告祈能重編報告，估計應付利息入帳，被告再予查核資本化之
        計列。是被告未令原告估計入帳，再行核課處分，顯違平等原則、行政自我
        拘束原則，原處分已失其正當性及合理性，應予撤銷。
      5.被告復查決定估計原告八十九年度利息為七二、四八九、一九九元（其中已
      　申報一二、九一七、三三一元，未申報五九、五七一、八六八元），縱就已
      　申報之利息按比例估列資本化金額，亦僅二、三四一、七六六元，原復查決
      　定竟將一二、九一七、三三一元全部資本化，顯已偏頗。
      6.茲檢呈更正後之報表及相關憑證，請准依前揭規定更正原核定。依原告提列
        之八十九年度借款利息，大多為八十九年度前即已借貸，並於八十七、八十
        八年度申報利息支出經被告核准認列在案，其與業務有關應無爭議。另原告
        八十九年度向臺灣中小企業銀行開具信用狀借款一一、五○二、○○○元，
        為支付原告向國峰企業有限公司購買套管之款項，為業務上支出，八十九年
        度應支利息六三八、六八六元，懇請准予認列。
　　(二)被告答辯：
      1.原告係從事一般土木工程業務，八十九年度未依規定辦理結算申報，經被告
        所屬北港稽徵所填具滯報通知書送達原告限期補辦結算申報，惟未依限補報
        ，乃依查得營業收入淨額七八、六○七、二九二元，按該業（行業標準代號
        ：四五○一｜一四）同業利潤標準淨利率百分之十核算營業淨利七、八六○
        、七二九元，加計非營業收入總額八、○七八、七六五元，核定全年所得額
        一五、九三九、四九四元，應補稅額三、四四三、七七三元，另徵怠報金七
        九四、九七四元。
      2.原告主張其帳證於八十九年十月二十四日遭法務部調查站查扣，已於九十一
        年二月一日向臺北地方法院遞狀抄錄相關帳證資料，俟調閱後即行辦理結算
        申報云云。經就原告提示帳證查核結果，營業收入淨額核定二一九、八九六
        、六五二元、營業成本核定二○九、五○○、一八六元、營業費用及損失總
        額核定一二、九二四、五○四元、非營業收入總額依列報六、五二一、七○
        七元核定、非營業損失及費用總額列報一四、○七一、八七一元，其中利息
        支出一二、九一七、三三一元係預付購置設備款應予資本化、其他損失五四
        ○、六四九元無憑證及相關資料等不予認列外，餘並無不合，核定六一三、
        八九一元。原核定全年所得額一五、九三九、四九四元，准予追減一二、五
        五九、七一六元，變更核定三、三七九、七七八元，應納稅額八三四、九四
        四元，原另徵怠報金七九四、九七四元，准予追減六二七、九八五元，變更
        核定一六六、九八九元。
      3.原告八十九年度雖列報利息支出一二、九一七、三三一元，惟其總分類帳載
        有預付購置設備款一三九、○六○、六○○元，經函請原告說明利息資本化
        之情形，及資本化金額及資本化利率之計算式供核，原告均未提示，乃就其
        當年度二億元以上之專案借款利率核算應資本化之利息金額一三、一四一、
        二二六元，因高於原告申報之利息支出，而核定利息資本化金額一二、九一
        七、三三一元，並無不合。惟原告主張尚有漏未入帳之利息，請求更正報表
        數額，依會計法令及作業程序可予允許，若原告能提出相關漏估利息之帳冊
        憑證，則屬實際上發生費用項目，被告應可再按實重予查核。
      4.依原告於行政訴訟程序中所提出五家銀行八十九年度貸款之利息支出資料，
        其中合作金庫營業部及華南銀行大安分行部分，因漏未於八十八年度申報，
        而該部分貸款無法再於八十九年度認列利息支出；另外臺灣中小企業銀行世
        貿分行、中興銀行及第一銀行信義分行部分之貸款利息支出，歷年均已申報
        並經被告認列，僅因八十九年度無法正常繳交貸款利息而未取得繳息憑證申
        報，被告得再予追認。本件依原告提出被告可認列之借款利息金額，原告八
        十九年度營利事業所得額已呈現虧損狀態，故縱然剔除合作金庫及華南銀行
        大安分行之貸款利息，亦不會影響該年度營利事業所得稅核定。
　　理  由
一、按「納稅義務人應於每年二月二十日起至三月底止，填具結算申報書，向該管稽
    徵機關，申報其上一年度內構成綜合所得總額或營利事業收入總額之項目及數額
    ，以及有關減免、扣除之事實，並應依其全年應納稅額減除暫繳稅額、尚未抵繳
    之扣繳稅額及可扣抵稅額，計算其應納之結算稅額，於申報前自行繳納。」、「
    納稅義務人未依規定期限辦理結算申報者，稽徵機關應即填具滯報通知書，送達
    納稅義務人，限於接到滯報通知書之日起十五日內補辦結算申報；其逾限仍未辦
    理結算申報者，稽徵機關應依查得之資料或同業利潤標準，核定其所得額及應納
    稅額，並填具核定稅額通知書，連同繳款書，送達納稅義務人依限繳納；嗣後如
    經調查另行發現課稅資料，仍應依稅捐稽徵法有關規定辦理。」及「納稅義務人
    逾第七十九條規定之補報期限，仍未辦理結算申報，經稽徵機關依查得資料或同
    業利潤標準核定其所得額及應納稅額者，應按核定應納稅額另徵百分之二十怠報
    金。怠報金之金額，不得少於四千五百元。」分別為行為時所得稅法第七十一條
    第一項前段、第七十九條第一項及第一百零八條第二項所明定。次按「利息：一
    ：：：八因增建設備而借款之利息，在建造期間應付之利息費用，應作為該項資
    產之成本以資本支出列帳，但建築完成後，應行支付之利息，可作為費用列支。
    」復為營利事業所得稅查核準則第九十七條第八款所規定。又「營利事業未依規
    定期限辦理所得稅結算申報，經稽徵機關依所得稅法第七十九條第一項規定核定
    其應納稅額後，於申請復查時始備齊帳證者，如其申請復查程序符合稅捐稽徵法
    相關規定：：：准予查帳核定，惟仍應依所得稅法第一百零八條第二項規定另徵
    怠報金。」亦經財政部八十一年一月二十二日台財稅第八○一七九七三○一號函
    釋在案。另按「前期損益項目之錯誤於以後年度發現時，應以其對損益之稅後影
    響數調整發現錯誤年度之期初保留盈餘，資產負債之相關科目應一併更正。編製
    比較財務報表時，應重編以前年度報表，並揭露錯誤之性質，及其對發生錯誤年
    度之損益影響。」則為財務會計準則公報第八號「會計變動及前期損益調整之處
    理準則」第十七條所明定。
二、本件原告係從事一般土木工程業務，八十九年度未依規定辦理結算申報，經被告
    填具滯報通知書送達原告限期補辦結算申報，有掛號郵件收件回執可稽，惟未依
    限補報，被告初查乃依查得營業收入淨額七八、六○七、二九二元，按該業（行
    業標準代號：四五○一─一四）同業利潤標準淨利率百分之十核算營業淨利七、
    八六○、七二九元，加計非營業收入總額八、○七八、七六五元，核定全年所得
    額一五、九三九、四九四元，補徵稅額三、四四三、七七三元，另徵怠報金七九
    四、九七四元。原告不服，主張其帳證於八十九年十月二十四日遭法務部調查站
    查扣，已於九十一年二月一日向臺灣臺北地方法院遞狀抄錄相關帳證資料，俟調
    閱後即行辦理結算申報云云。申經被告復查決定以，經就原告提示帳證查核如下
    ：(一)營業收入淨額：列報二三三、九八五、八八○元，按完工比例法依投入工程
    成本比例核定二一九、八九六、六五二元。(二)營業成本：列報二一四、七二○、
    二二一元，除營業費用中保險費八一二、六一二元及水電瓦斯費三二六、一三四
    元轉工程成本；工程費用中伙食費六、一八九、六一四元無伙食費清冊及折舊超
    限一六九、一六七元，不予認列外，餘並無不合，核定二○九、五○○、一八六
    元。(三)營業費用及損失總額：列報一四、六一四、五一二元，除旅費一九四、三
    五○元無出差報告及相關文件、過期郵電費三、四一七元、水電瓦斯費三二六、
    一三四元及保險費八一二、六一二元轉列工程費用、地價稅二六三、四九五元無
    完稅憑證、罰鍰九○、○○○元等不予認列外，餘並無不合，核定一二、九二四
    、五○四元。(四)非營業收入總額：列報六、五二一、七○七元，並無不合，依列
    報數核定。(五)非營業損失及費用總額：列報一四、○七一、八七一元，其中利息
    支出一二、九一七、三三一元係預付購置設備款應予資本化、其他損失五四○、
    六四九元無憑證及相關資料等不予認列外，餘並無不合，核定六一三、八九一元
    。綜上，變更核定全年所得額為三、三七九、七七八元，應納稅額八三四、九四
    四元，另怠報金變更核定為一六六、九八九元。原告不服，就利息支出部分提起
    訴願，經訴願決定以原告本年度帳載預付購置設備款一三九、○六○、六○○元
    ，復查時經被告函請原告說明利息資本化之情形、資本化金額及資本化利率之計
    算等，有掛號郵件收件回執可稽，原告並未提示，被告仍依該預付設備款按被告
    二億元以上之專案借款利率予以資本化金額一三、一四一、二二六元，因高於申
    報之利息支出一二、九一七、三三一元，乃核定利息資本化之金額一二、九一七
    、三三一元，並無不合為由，駁回原告之訴願，固均非無據。惟按於以後年度發
    現前期損益項目錯誤時，應以其對損益之稅後影響數調整發現錯誤年度之期初保
    留盈餘，資產負債之相關科目應一併更正，則為財務會計準則公報第八號「會計
    變動及前期損益調整之處理準則」第十七條所明文。本件原告主張其公司會計基
    礎係採權責發生制，其八十九年度應付未付利息五九、五七一、八六八元依所得
    稅法第二十二條前段規定，仍得列為該年度利息支出，惟原告因急欲停業疏未列
    入，並提出資產負債表、營利事業所得稅結算申報書、八十九年度銀行借款漏估
    利息明細表、臺灣臺北地方法院九十年度重訴字第六八三號民事判決書及確定證
    明書各一紙為證，被告對原告確有疏未列入應付未付利息，及原告於重編報表後
    被告得另行按實查核等情亦不爭執。另經被告就原告所提前述證物查核結果，其
    中臺灣中小企業銀行世貿分行、中興銀行及第一銀行信義分行之貸款利息支出，
    歷年均已申報並經被告認列，僅因八十九年度無法正常繳交貸款利息而未取得繳
    息憑證申報，被告得再予追認等情，業據被告訴訟代理人丁○○於本院審理時陳
    述明確，是訴願決定及原處分（復查決定）關於原告利息支出部分逕予核定係屬
    利息資本化之成本支出，而予剔除尚有未合。原告起訴意旨執以指摘，為有理由
    ，合將該部分均予撤銷，由被告另為適法之處分，以昭折服。
據上論結，本件原告之訴為有理由，爰依行政訴訟法第一百九十五條第一項前段、第
九十八條第三項前段，判決如主文。
中　　華　　民　　國　　 九十三　　 年　　　 六　　　 月　　　三十　　　日
                 臺 中 高 等 行 政 法 院   第 二 庭
                                審 判 長 法　　  官　胡　國　棟
                                         法 　　 官　林　秋　華
                                         法 　　 官　王　德　麟
右正本證明與原本無異。
如不服本判決，應於判決送達後二十日內向本院提出上訴書狀，其未表明上訴理由者
，應於提起上訴後二十日內向本院提出上訴理由書（須依對造人數附具繕本）；如於
本判決宣示或公告後送達前提起上訴者，應於判決送達後二十日內補提上訴理由書（
須附繕本）。未表明上訴理由者，逕以裁定駁回。
提起上訴應預繳送達用雙掛號郵票三九○元（三十四元及五元郵票各十份）。
中　　華　　民　　國　　 九十三　　 年　　　 六　　　 月　　　三十　　　日
 　　　　　　　　　　　　　　　　　　　　法院書記官　蔡　宗　融
